【裁判字號】    89,訴,585
【裁判日期】    891116
【裁判案由】    偽造文書
【裁判全文】
臺灣嘉義地方法院刑事判決                          八十九年度訴字第五八五號
    公  訴  人  臺灣嘉義地方法院檢察署檢察官
    被      告  甲○○
右列被告因偽造文書案件，經檢察官提起公訴 (八十九年度偵字第五七五六號），本
院判決如左：
    主  文
甲○○無罪。
    理  由
一、公訴意旨略以：被告甲○○基於行使偽造文書之概括犯意，於民國八十九年八月
    一日上午十時許，持其有乙○○之身分證影本及印章至中華電信股份有限公司嘉
    義營運處（下稱中華電信嘉義營運處），冒用乙○○名義委任其為代理人而連續
    填寫「市內電話業務申請書」、「行動電話業務（租用╱異動）申請書」，且偽
    簽「賴健安」之署押及蓋用「賴健安」印章於上開二份申請書上偽造印文而偽造
    文書後，向中華電信嘉義營運處人員申請在嘉義市○○路六九號十三樓之一裝設
    （０五）0000000號、0000000000號二線電話使用，足以生損
    害於乙○○，因認被告涉犯刑法第二百十六條、第二百十條之行使偽造文書罪嫌
    。
二、按犯罪事實應依證據認定之，無證據不得推定其犯罪事實；又不能證明被告犯罪
    者，應諭知無罪之判決；刑事訴訟法第一百五十四條、第三百零一條第一項分別
    定有明文。另按「偽造私文書罪，以捏造他人名義制作文書為構成要件之一，上
    訴人出售其與自訴人共有之租穀，雖以該上訴人與自訴人二人名義向甲書立售條
    ，其時自訴人並未在場，由上訴人代為署名簽押，但於該名押之下註一代字，以
    明此項名押非自訴人所簽，即與捏造他人名義之條件不合。」最高法院二十六年
    渝上字第一二五號著有判例可資參照。
三、本件公訴意旨認被告甲○○涉犯行使偽造私文書罪嫌，係以被告於中華電信嘉義
    營運處「市內電話業務申請書」、「行動電話業務（租用╱異動）申請書」上，
    連續偽簽「賴健安」之署押及蓋用「賴健安」印章等情，業據被告坦承不諱，且
    據證人林淑容證述及被害人乙○○指述，並有上開「市內電話業務申請書」、「
    行動電話業務（租用╱異動）申請書」附卷足憑等情為主要論據。訊據被告固不
    否認未經乙○○同意，於上開「市內電話業務申請書」、「行動電話業務（租用
    ╱異動）申請書」簽署「賴健安」之署名及蓋用「賴健安」印章之事實，惟矢口
    否認偽造文書之犯行，辯稱：伊與乙○○合夥經營檳榔攤，受乙○○授權辦理原
    安裝於檳榔攤（０五）0000000號及（０五）0000000號電話之停
    機或遷移手續，因中華電信嘉義營運處人員告知移機費用與新裝機費用相差無幾
    ，伊始決定新裝機而申請（０五）0000000號、0000000000號
    二線電話使用，伊並無偽造文書之犯意等語。
四、經查，被告雖於上開「市內電話業務申請書」上，填載電話用戶（申請人）為：
    「賴健安」，並蓋用「賴健安」印章於其上，惟緊接用戶簽章攔下，被告另填載
    ：「代理（受託）人簽章：甲○○；身分證號碼：Ｚ000000000；戶籍地址；嘉市
    ○○○街42-2號」等足以表明代理之旨之字句、於上開「行動電話業務（租用╱
    異動）申請書」上用戶簽章欄固蓋用「賴健安」印章，惟其上亦記載；「代理人
    姓名：甲○○；身分證號碼：Ｚ000000000；聯絡電話：0000000000；戶籍地址；
    嘉市○○○街42-2號」等足以表明代理意旨之字句之事實，分別有上開「市內電
    話業務申請書」、「行動電話業務（租用╱異動）申請書」影本各一紙附卷足據
    ；又蓋用於上開「市內電話業務申請書」、「行動電話業務（租用╱異動）申請
    書」上之「賴健安」（被告誤「建」為「健」）印章，確係被害人乙○○授權被
    告所刻之情，業據乙○○於檢察官偵訊時證述明確，被告於上開「市內電話業務
    申請書」、「行動電話業務（租用╱異動）申請書」固有未經乙○○同意而署名
    簽押、蓋章之行為，惟既載明代理之旨，以明此項名、章非乙○○所簽、蓋，即
    與捏造乙○○名義之要件不合，揆諸右揭最高法院判例之意旨，被告所為，自與
    偽造文書之要件未何；參以上開「市內電話業務申請書」、「行動電話業務（租
    用╱異動）申請書」上，被告詳載其姓名、身分證字號、聯絡電話及戶籍地址等
    資料，衡諸經驗及論理法則，倘被告果有偽造文書之犯意，自無將其年籍資料留
    存申請書上以待查緝之理，足見被告所辯伊無偽造文書犯意等語，應非子虛。此
    外，復查無其他積極證據足認被告有何公訴人所指之偽造文書犯行，不能證明被
    告犯罪，自應為被告無罪之判決。
據上論斷，應依刑事訴訟法第三百零一條第一項，判決如主文。
本案經檢察官林俊良到庭執行職務
中      華      民      國    八十九    年     十一     月     十六     日
                            臺灣嘉義地方法院刑事第二庭
                                          法  官
右正本證明與原本無異。
如不服本判決，應於判決送達後十日內，向本院提出上訴狀。
中      華      民      國    八十九    年     十一     月     十六     日
                                          書記官  洪麗惠


司法院資訊處製作；財團法人民間司法改革基金會備份。
